臺灣板橋地方法院民事判決　　　　　　　99年度訴字第2728號
原　　　告　李義溪
被　　　告　徐蕙蘭
上列當事人間請求侵權行為損害賠償事件，於中華民國100年9月
29日言詞辯論終結，本院判決如下：
    主      文
被告應給付原告新臺幣仟元，及自中華民國九十九年十月三十
日起至清償日止按週年利率百分之三計算之利息。
被告應以Ａ４紙張且不小於電腦字型14號字體將如附件所示之內
容張貼於新北市三峽區○○○街「北大ＭＢＡ社區」之公佈欄或
廣告欄壹天；如不能張貼時，得以刊登不小於高六公分、寬二公
分大小之廣告於新北市版之報紙壹天代之。
原告其餘之訴駁回。
訴訟費用由被告負擔四分之一，餘由原告負擔。
本判決第一項關於原告勝訴部分，得為假執行；被告於執行標的
物拍定、變賣、或物之交付、或假執行執行程序終結前，以新臺
幣仟元為原告預供擔保，或將請求之標的物提存後，得免為假
執行。
原告其餘假執行之聲請駁回。
    事實及理由
壹、程序部分：按訴狀送達後，原告不得將原訴變更或追加他訴
    ，但有被告同意、或請求之基礎事實同一之情形者，不在此
    限，又被告於訴之變更或追加無異議，而為本案之言詞辯論
    者，視為同意變更或追加；民事訴訟法第255條第1項第1款
    、第2款、第2項分別定有明文。本件原告起訴時於其所提出
    之起訴狀內所載其據以起訴之原因事實為被告於民國99年5
    月20日發送之電子郵件內指稱原告利用其社區主委身分價購
    停車位，並提出該份電子郵件為證據，而該電子郵件中除指
    出停車位部分外，並包含鄰長、監視設備等項，此有原告提
    出之起訴狀及該電子郵件影本在卷可參（見本院卷第3至8頁
    ）。嗣於訴訟繫屬中，原告並就除停車位以外之其他二項併
    予主張，被告雖於最後言詞辯論期日抗辯應以原告起訴狀內
    所載範圍作為本件審判之範圍，然於原告於訴訟繫屬中增加
    除停車位以外之主張時，被告並無異議並已為本案之言詞辯
    論，且於書狀中就此部分提出抗辯，則依前揭法條規定，視
    為被告已經同意原告所為關於此部分主張之追加；且原告所
    追加之主張與原起訴狀內所載據以主張之事實乃同載於同一
    件電子郵件內，其基礎事實亦屬同一。核原告所為訴之變更
    、追加，合於前揭法條規定，應予准許，合先敘明。
貳、當事人之主張：
一、原告方面：
    聲明：被告應於本社區○○○道歉聲明一週，並賠償原告名
    譽及精神損失新臺幣（下同）100萬元，及自99年10月30日
    起至清償日止，按年息3%計算之利息。並陳明原告願供擔保
    以代釋明，請准宣告假執行。
    其陳述及所提出之證據如下：
（一）被告於99年5月20日發電子郵件（附件一）給本社區13位
      管理委員及歐艾斯公司管理人員，提議改選主委。理由之
      一是「九十八年李義溪主委利用社區主委之益，佔用地下
      一樓環泥公司所有之六十七號車位，後因環泥公司欲收回
      便以主委身份價購此車位」。原告於5月25日發電子郵件
      給所有人（附件2），說明被告的指控絕非事實，被告誣
      衊原告，對原告名譽打擊很大，原告保留法律追訴權。7
      月10日原告在社區大廳當面要求被告道歉，但至今被告不
      肯道歉。後社區不利於原告的耳語到處流傳。原告於99年
      9月29日復以郵局存證信函（附件3：三峽存証號碼000733
      ）要求被告以公告方式道歉。被告於99年10月3日以郵局
      存證信函（附件4：三峽中山郵局存証號碼000224）辯稱
      其所述係真相，若原告提出訴訟，被告亦將提出誣告訴訟
      。車位買賣係私人契約關係買賣，與公益事項無關。被告
      稱原告「以主委身分價購此車位」，被告無法舉證其所陳
      述之事實為真實者，卻以此作為要求討論改選主委之理由
      ，足以貶損原告在社會上之評價與名譽，仍應負責侵權行
      為的損害賠償責任。原告係國立交通大學資訊工程所博士
      畢業，為北台灣科技學院助理教授，教書超過18年，教導
      的學生超過5000人。學術研究卓著，獲得2007 CVGIP佳作
      論文獎、2007 NCS, Information Security and Network
      s Workshop最佳論文獎、和中華民國電腦協會96年度資良
      論文資訊應用類優等獎。原告係三峽北大MBA社區至今任
      職最久的主委，在社區及社會上有一定的聲望，不甘如此
      遭被告誣告，貶損原告在社會上之評價與名譽。故此要求
      被告於本社區○○○道歉聲明一週，並賠償原告名譽及精
      神損失100萬元。綜上所述，承審法院審理認原告依民法
      第18條人格權之保護、及第195條第1項非財產上的損害賠
      償請求，要求被告於本社區○○○道歉聲明一週，並賠償
      原告名譽及精神損失100萬元為有理由，應予准許。
（二）被告於99年5月20日發電子郵件（附件一）給本社區13位
      管理委員及歐艾斯公司管理人員，提議改選主委。其說明
      是「根據住戶規約第卅五頁九、管理委員應秉公處理各項
      事務，不得利用職權圖利、徇私或怠忽職責，如經現並查
      證屬實者，應立即除去其管理委員職位，並追償其因此而
      造成本大廈所遭受之一切損失」。理由之一是「九十八年
      李義溪主委利用社區主委之益，佔用地下一樓環泥公司所
      有之六十七號車位，後因環泥公司欲收回便以主委身份價
      購此車位」。理由之二是「九十九年四月李義溪主委利用
      主委身份指定龍恩里廿八鄰代理鄰長由其配偶陳玉孃小姐
      擔任」。理由之三是「吳琪明議員補助本社區外圍安裝監
      視設備，經由李義溪主委向縣長陳情後相關人等慘遭處分
      ，社區利益亦已受損」。原告於5月25日發電子郵件給所
      有人（附件2），說明被告的指控絕非事實，被告誣衊原
      告，對原告名譽打擊很大，原告保留法律追訴權。7月10
      日原告在社區大廳當面要求被告道歉，但至今被告不肯道
      歉。後社區不利於原告的耳語到處流傳。原告於99年9月2
      9日復以郵局存證信函要求被告以公告方式道歉。被告於9
      9年10月3日以郵局存證信函辯稱其所述係真相，若原告提
      出訴訟，被告亦將提出誣告訴訟。原告係三峽北大MBA社
      區第三任暨第四任主委，任期自98年1月1日至99年7月；
      被告係本社區第四任公關委員，任期自99年1月1日至今。
      99年7月10至7月29日原告人在美國，原告被推選為主委，
      為處理社區事務是一無給職義工工作，付出心力卻遭人惡
      意毀損名譽，實不符社會正義。被告99年5月20日所發電
      子郵件（附件1）主旨是改選主委，其3點理由表示被告提
      出的事實根據，但被告並未提出直接事證，請被告提出直
      接證據證明原告利用職權圖利、徇私或怠忽職責（附件1
      之依據住戶規約條文）。被告故意以誇大不實之內容，惡
      意誹謗原告，毀損原告名譽，並使社區管委會改選主委，
      使原告不能續當主委之意圖。被告稱「李義溪主委利用社
      區主委之益，佔用地下一樓環泥公司所有之六十七號車位
      」，被告不知買賣過程，故意以主委身分說明車位買賣更
      故意以價差影射公設點交對價關係。原告於社區第12次會
      議中已口頭說明，更於社區第14次會議申以聲明稿說明交
      易過程，但被告仍執意誣衊，更張顯被告惡毒誣衊原告之
      心態。除此之外其他管理委員也有反對被告無理之主張（
      附件5）被告仍未進一步查証仍執意誹謗，故意毀損原告
      名譽，不肯道歉。5月22日被告發電子郵件（附件6）稱其
      動機係因原告要刊登鄰長公告，致被告捉狂做出改選主委
      之提議，要求原告原諒，但又稱原告徇私（謀取私利，依
      據教育部重編國語辭典修訂本），故意陷原告入罪，毀損
      原告名譽。5月24日原告發電子郵件（附件7），欲確認被
      告致歉是指提案議題：改選主委中說明的三個事件均非事
      實，而要求原告原諒嗎？但被告未針對此回應。足證被告
      致歉之意並非真實。5月24日社區魏振財委員發電子郵件
      （附件5）稱被告附件1所提3點事實，缺乏證據。且車位
      買賣與利益輸送對價關係有違經驗法則、第2點所述事實
      ，以「利用主委身份指定」當作是不法的理由，可能與事
      實不符。但被告5月24日發電子郵件（附件8）稱「經驗法
      則是指一般性，並非全部如此。」、「有些人是拿了好處
      還不辦事。有些人是拿了好處後食髓知味還想更多」，被
      告進一步惡意毀損原告名譽明確。5月25日原告發電子郵
      件（附件2），已反駁被告所述理由。有關所述第一點理
      由，絕無「以主委身份價購此車位」，「試想：若我與環
      泥建沒有對價的關係，我豈不有把柄在他手上？我應處處
      受制於環泥建設才對？相對於社區的公設點交，能有我說
      「不」的權利嗎？這樣我們有利益關係嗎？不說自明嘛！
      」；有關第二點，「代理里長選派代理鄰長當天，羅委員
      、魏委員、李委員…眾多委員在場，均可證明代理里長指
      定我為廿八鄰代理鄰長，以便聯絡事宜，我因戶籍不在此
      ，才登記我太太的名字，這詳情徐小姐也很清楚，為何還
      要故意誣衊，令人匪夷所思！」；有關第3點理由，並無
      「相關人等慘遭處分」之事。被告以電子郵件回覆（附件
      9）」大家都是無給職的委員，但您恐怕不是吧？您在九
      十八年九月之前一直佔用67號車位，您有每個月給付約兩
      千元的租金費用給環泥公司嗎？」，更是證明被告仍不聽
      解釋，執意污衊原告佔用環泥建設公司的車位，惡意毀損
      原告名譽。原告已於99年7月18日北大MBA社區第四屆管理
      委員會第十四次會議，當時原告告人仍在美國，委託事務
      委員魏振財先生代替發布李主委聲明書（附件10），解釋
      過本人購買車位之經過與主委一職無關，且自96年即與環
      泥建設提出購買該停車位，本人98年才開始任職主委。本
      人於93年向環泥建設購買預售屋，但95年環泥建設發函本
      人有關於交屋扣款事宜與當初約定之事實不符。本人經向
      消保官申訴，環泥銷售經理方瑞宏經理答應補償（如附件
      10之一）。95年8年交屋驗收時及其後又發現很多房子瑕
      疵及與買賣合約不符之處（如附件10之二）。經與環泥方
      瑞宏經理商量將其所答應之補償及房屋缺失損失轉為購買
      車位之抵價部分。這些抵價部份包括：a.向消保宮申訴時
      答應之補償約10萬元，b.因施工延誤導致另行租屋3個月
      及搬家所需之金額約7萬2千元，c.合約中不符之項目如主
      浴室洗臉平台、門口對講機、玻璃窗玻璃顏色不符等等、
      d.主臥室八角窗漏水造成裝潢損害的損失。環泥方經理答
      應以抵價方式出售車位以抵補我的損失，並答應我先使用
      該停車位。當初售我一個車位73萬元，但抵價後的車位價
      格一直談不攏，方經理表示依職權，銷售經理只能答應65
      萬元，超過部分必須請示公司。請示未果，我則表示我的
      損失太多不能答應，雙方因此拖延甚久。我一直催促方經
      理，但方經理拖延再拖延回覆。當時我正衝刺博士畢業考
      試，且其後家母罹癌，花很多時間照顧與治療。97年11月
      左右承蒙當時委員會不嫌棄，當上社區主委，我又催促方
      經理，但結果一樣。98年初家母辭世，金融風暴造成國內
      休無薪假風潮，環泥建設公司也改組，董事長及總經理皆
      換人，方經理也要退休，約98年5月再度與我聯繫談論此
      事，但價格仍談不攏。暑假時，內人認為環泥建設已經拖
      延3年，再拖延下去也不是辦法，就在7月24日以環泥建設
      的價格完成買賣程序。車位買賣係私人交易，不能做利益
      交換的直接事證。但被告稱原告「利用社區主委之益，佔
      用地下一樓環泥公司所有之六十七號車位」、「以主委身
      分價購此車位」，被告故意以主委身分說明車位買賣，經
      原告說明後仍一口咬定，非合理推論係惡意誹謗，毀損原
      告名譽。每個人同時兼具各種身分，例如兼具子女、丈夫
      、老師、教授、主任等身分。被告如稱原告「主委任期內
      購買車位」尚可稱善意批評，但被告堅稱原告「以主委身
      分價購此車位」，原告如以主委身分買賣車位，則車位買
      賣契約書上應蓋有代表主委身分之大小章，請被告提出證
      明所述是事實。被告惡意毀損原告名譽另一原因實係被告
      98年9月才買社區房子，且不是向建商環泥建設公司買房
      子。所以被告自己買不到第二個車位（附件11），故惡意
      毀損原告名譽。再者如附件11被告所述，「臨時里長請社
      區主委提供臨時鄰長名單」。當時臨時里長希望我代表社
      區去參加里的公共事務並反映社區的需求，我有反映我不
      是設籍於本社區，臨時里長說可由我太太具名代表，我負
      責去參加會議反映社區問題（附件12及13），事務委員魏
      振財委員99年4月22日的電子信件也證實我所述（附件14
      ）。主委太太只是具名代表，實際服務是主委本人，何來
      徇私？被告處心積慮想當鄰長（附件15及16），卻一意稱
      原告徇私。目前本鄰新任鄰長朱泰銓（與被告同住址）係
      被告之于，剛從大學畢業，每月卻可領鄰長補助費2000元
      ，證明被告自己徇私謀取私利卻說主委徇私，更證明被告
      惡意污衊原告。
（三）被告民事答辯狀第3頁所述「沒有公告權得以公告的」，
      此非事實係被告不誠實，依設社區規約中公布欄管理辦法
      （附件17）凡住戶皆可申請公告，目前管理委員會已讓廠
      商收費公告（附件18），被告身為管理委員，豈有不知之
      理。此純為欺偽之詞。除此外被告亦可於管理委員曾提案
      公告道歉啟事。被告民事答辯狀第1點並非事實，第13次
      會議議案二實係討論巫東貴委員聲明（附件19），被告民
      事答辯狀第1點是事件的結果，其原因就是被告惡意攻擊
      與誹謗原告。被告民事答辯狀第1頁所述「照理，原告與
      被告坪數相同管理費亦同」，係被告片面主觀認知。本社
      區也有其他住戶一戶擁有二個車位。如被告民事答辯狀所
      提供附件四中陳仕英、林淑女兩位住戶。其管理費與被告
      擁有一個車位當然不同，被告係管理委員而非一般住戶，
      實際可查證而未查證。被告民事答辯狀第1頁所述「被告
      在管委會會議中已有舉證（附件三）」一事，係被告故意
      顛倒時空，其所述（附件三）是99年7月18日第14次管委
      會會議紀錄，當時原告人在美國，並非被告在5月20日發
      電子信件提議之時，足證當時被告所述非事實。且被告於
      第14次會議上舉證停車證換發簽收（附件20）與被告的聲
      明書（附件21）與被告民與被告民事答辯狀所述不合，可
      資證明被告所述非事實。被告民事答辯狀第1頁所述停車
      證換發簽收等證物，只能事後證明交易。但買賣是私人事
      務，買賣價格因時間、地點及過程不同而不同，同一件衣
      服春天時在新光三越百貨公司的售價和冬天時在五分埔的
      售價就差很多。何況以此證物，不知買賣時空與過程，卻
      遽下結論，稱「九十七年李義溪主委利用社區主委之益，
      佔用地下一樓環泥公司所有之六十七號車位，後因環泥公
      司欲收回便以主委身份價購此車位」。被告依自行認知的
      價格，即認定原告應比照相同的價格相責，而不去追求事
      實真羲，如此相責，有何公理可言？被告民事答辯狀第2
      頁稱「原告當年是主委身分才可在交屋數年後還能向環泥
      公司單獨價購停車位。本社區並無任何住戶可以在購屋過
      後還可以在向環泥公司補買停車位的例子。」，請舉證證
      明其所述為事實。被告民事答辯狀第2頁稱「原告98年擔
      任主委，…，其與建商的任何行為均與社區公益事項有關
      」，被告以自行認知的觀念相責他人，心存惡意，在未詳
      加查證之下，毀損他人名譽。被告故意以主委身分說明車
      位買賣更故意以價差影射公設點交對價關係。公設點交事
      宜，被告也親自參與一段很長時間，應該清楚公設點交過
      程，請被告舉證車位買賣與社區公益有何對價關係？被告
      民事答辯狀第3點所述亦不實，被告曾於社區管理委員會
      上自述曾經與人合作建造過房子，因該公司擅自變更社區
      中庭，遭社區管委會指出擅自變更，所以被告之建設公司
      提供約2000萬元作為社區基金後，該建設公司即宣告倒閉
      。再者被告買社區房子不需向銀行貸款，其財力可請庭上
      調閱財政部家戶財產總歸戶資料，即可知被告所述是否屬
      實。被告民事答辯狀第4點所述不合理，管理委員應為社
      區公益聯繫信息，乃進步合理之作法，如法院亦有電子郵
      件系統供被告傳遞相關資料。但不能將管理委員會電子郵
      件系統作為私人惡意攻擊與誹謗之工具。況且三人以上即
      公開場合，被告將其惡意誹謗散佈於眾屬實。且此任何委
      員皆可透過網路轉發電子郵件給任何人週知。被告民事答
      辯狀第4頁稱釋字第509號文係針對刑法誹謗罪與言論自由
      之闡釋，並非謂行為人可心存惡意，在未加以查證之下，
      假借言論自由之名，行侵權之實。被告稱原告「佔用地下
      一樓環泥公司所有之六十七號車位」，實係被告故意毀損
      原告名譽。原告使用本社區67號車位的原因，一般可推論
      可能是租用、借用、佔用、同意使用或其他原因，但被告
      執意認定原告是「佔用」，其動機實屬惡意毀謗。若非環
      泥建設公司同意使用，如何「佔用」3年之久而環泥建設
      公司無異議？
（四）被告影射原告利用主任委員身分，使用特權，進行車位交
      易，與環泥建設公司有利益交換之情形。請原告舉出直接
      證據證明原告「利用職權圖利、徇私或怠忽職責」。被告
      答辯狀（100/04/19）第一及第二點已證明被告惡意誹謗
      原告，造成原告名譽毀損。被告答辯狀第三點，請原告舉
      出直接證據證明，並證明車位買賣影響的公益事項。事實
      上99/5/24魏委員的電子郵件（原告民事陳述狀附件5）已
      指出重點，但被告不聽，仍加重毀謗。被告答辯狀第三點
      所述經多數委員查證係虛偽不實之事。99/07/13第8次管
      委會臨時會議會議公告之討論議題是專任查證小組成立案
      （證據1）。但第8次臨時會議會議紀錄討論事項（證據2
      ）與會議公告之討論議題不符，不符程序正義。且被告應
      迴避查證小組會議也未迴避，亦未提出任何證據，亦無給
      原告任何辯駁的機會（當時原告正在美國）。直至原告在
      美國提議在99/07/18召開第14會議，要求被告提出證據，
      被告才提出所謂的「證據」（證據3）。被告答辯狀第四
      點所述不實。本社區地下停車場使用管理辦法是97/10/18
      才開始實施（證據4）。一車位領取兩張停車證合乎管理
      辦法第8條規定（證據5）。請被告提出證明其所查證資料
      紀錄完整（96年至98年），且足以證明無「環泥建設口頭
      交代同意給原告使用67號停車位」一事。被告答辯狀第五
      點所述不實。真實內容已如電子郵件所述，事實勝於雄辯
      ，且本社區公告管理非公關委員之職。被告答辯狀第六點
      所述不實。電子郵件白紙黑字，被告竟竄改原意。真實內
      容已如電子郵件所述，事實勝於雄辯，如魏委員電子郵件
      所述「期望主委提供適當人選」，再者主委也是管理委員
      一員，不能代理臨時鄰長處理事務？被告迴避證明「相關
      人等慘遭處分」一事。被告答辯狀第七點所述影射原告「
      以主委身份價購此車位」，與環泥建設有對價的關係，請
      被告舉證車位買賣與社區公益有何對價關係？原告是本社
      區第5位主委，公設點交如無問題，前幾任主委早就已點
      交，為何交屋3年未點交？本社區公設點交事宜，被告也
      親自參與一段很長時間，應該清楚公設點交過程。被告答
      辯狀第八、九、十、十一點所述足以證明被告只憑主觀判
      斷而杜撰或誇大事實。無前例不代表原告買賣方式就不法
      ，且車位買賣也是要事先協商，雙方同意約定後再簽約完
      成買賣。怎能武斷的說「既然原告稱96年始已停放在67號
      車位了，何不於96年、97年未擔任主委時購買？」。茲再
      提證據6以證實原告民事陳述狀第8點及第器點所述事實。
      民國96年原告並非主委，若無環泥建設同意如何「佔用」
      車位3年之久，如果違規保全公司3年未處理，豈不全失職
      ？被告答辯狀第十二點所述，原告只是簡述目前鄰長身分
      及其福利，何處有誣告鄰長之處？更何況鄰長目前尚未畢
      業，忙於學業猶不及吧。如果被告認為如此是誣告，表示
      被告同意此種模式，亦被告自己誣告原告，毀損原告名譽
      。被告答辯狀其餘各點所述，皆迴避事實及無法舉證買賣
      車位與公益有何影響？影響什麼？。證明被告就其發表之
      言論所憑之證據資料原非真正，而其提出過程有惡意或重
      大輕率情形，且查與事實不符，只憑主觀判斷而杜撰或誇
      大事實，公然以貶抑言詞散布謠言、傳播虛構具體事實為
      不實陳述，已達於誹謗原告名譽之程度。綜上所述，承審
      法院審理認原告依民法第18條人格權之保護、及第195條
      第1項非財產上的損害賠償請求，要求被告於本社區○○
      ○道歉聲明一週，並賠償原告名譽及精神損失100萬元為
      有理由，應予准許。
（五）原告100年4月19日提出的答辯狀中第一項及第三項中「請
      原告舉出直接證據證明原告…」係筆誤，正確應為「請被
      告舉出直接證據證明原告…」，請准予更正。台灣板橋地
      方法院檢查署檢察官不起訴處分書（100年度偵字第10479
      號），原告已於100年6月3日向臺灣高等法院檢察署檢察
      長聲請再議，理由如下：
  １、100年度偵字第10479號不起訴書第二點，參照台灣高等法
      院85年度上訴字第2356號判決要旨，稱被告僅將事實告知
      特定人，即非散布於眾。但該上訴案散布方式與本案不同
      ，且民國85、86年我國網路尚未盛行與今日不可相比擬。
      參照臺灣桃園地方法院97年壢簡字第046號判決書「被告
      寄送電子郵件予其餘15位同學之行為已將上開內容散播傳
      布於特定多數人，該當意圖散布於眾之要件」。故被告徐
      慧蘭之行為符合散佈於眾之要件。
  ２、100年度偵字第10479號不起訴書僅參照臺灣高等法院88年
      上易字第581號裁判文之上段，「凡善意發表言論，如其
      發表或批評之內容為與公益有關之事務，不論其內容之真
      實性，亦不論其是否侵害到被評論者的名譽，均應受到憲
      法言論自由之保障。」卻未裁量該裁判文下段「換言之，
      即使發表言論者所指述之內容非真實，亦僅在表意人於發
      表言論時明知其所言非真實或過於輕率而未探究其所言是
      否真實之情況下，此時，言論發表人之此種內容不實言論
      方要受到法律制裁；如若不然，而係在陳述事實或意見時
      ，同時有足以使被評論者因該評論感到被輕視、羞辱或使
      社會大眾對被評論者喪失信心或憎恨等之非理性人身攻擊
      、漫罵文字或言語時，即非刑法第三百十一絛所稱之「善
      意」仍應構成誹謗罪，先予說明。」，其參照不完整有失
      公平及比例原則。
  ３、原告懷疑是否檢察官未收到原告100年1月17日以Email寄
      送補充的刑事陳述狀？
  ４、參照最高法院90年台上字第646號裁判要旨：民法上名譽
      權之侵害非即與刑法之誹謗罪相同，名譽有無受損害，應
      以社會上對個人評價是否貶損作為判斷之依據，苟其行為
      足以使他人在社會上之評價受到貶損，不論其為故意或過
      失，均可構成侵權行為，其行為不以廣佈於社會為必要，
      僅使第三人知悉其事，亦足當之。
  ５、原告已於（100/2/22）民事陳述狀第五項舉證「5月22日
      被告發電子郵件（附件6）稱其動機係因原告要刊登鄰長
      公告，致被告捉狂做出改選主委之提議，要求原告原諒，
      但又稱原告徇私（謀取私利，依據教育部重編國語辭典修
      訂本），故意陷原告入罪，毀損原告名譽。」證明被告動
      機是惡意並非善意，故而提出不合程序的改選主委議題（
      證據C：5月26日管理委員魏委員指出被告所提「改選主委
      」議題，不符社區規約要件），其議題重點所在意圖毀損
      原告名譽明確。該陳述狀第十二項舉證「再者如附件11被
      告所述，「臨時里長請社區主委提供臨時鄰長名單」。當
      時臨時里長希望我代表社區去參加里的公共事務並反映社
      區的需求，我有反映我不是設籍於本社區，臨時里長說可
      由我太太具名代表，我負責去參加會議反映社區問題（附
      件12及13），事務委員魏振財委員99年4月22日的電子信
      件也證實我所述（附件14）。主委太太只是具名代表，實
      際服務是主委本人，何來徇私？被告處心積慮想當鄰長（
      附件15及16），卻一意稱原告徇私」，日前本鄰新任鄰長
      朱泰銓（與被告同住址）係被告之子，目前就學中卻能當
      鄰長，證明被告自己要徇私不遂，惡意污衊原告徇私。該
      陳述狀第六項舉證「5月24日社區魏振財委員發電子郵件
      （附件5）稱被告附件1所提3點事實，缺乏證據。且車位
      買賣與利益輸送對價關係有違經驗法則、第2點所述事實
      ，以「利用主委身份指定」當作是不法的理由，可能與事
      實不符。但被告5月24日發電子郵件（附件8）稱「經驗法
      則是指一般性，並非全部如此。」、「有些人是拿了好處
      還不辦事，有些人是拿了好處後食髓知味還想更多」，被
      告進一步惡意毀損原告名譽明確。原告已於（100/4/19）
      民事陳述狀第三、四項已要求「請被告舉出直接證據證明
      ，並證明車位買賣影響的公益事項。事實上99/5/24魏委
      員的電子郵件（原告民事陳述狀附件5）已指出重點，但
      被告不聽，仍加重毀謗。直至原告在美國以電子郵件提議
      在99/07/18召開第14會議，要求被告提出證據，被告才提
      出所謂的「證據」（證據3）」，而其提出的停車證記錄
      或繳費記錄等證據皆無法支持其言論內容：「利用社區主
      委之益，佔用車位，價購此車位」。證明被告就其發表之
      言論所憑之證據資料原非真正，而其提出過程有惡意或重
      大輕率情形，並與事實不符。
  ６、被告答辯狀（100/04/19）第六點所述不實。電子郵件白
      紙黑字，被告竟竄改原意。真實內容已如電子郵件（原告
      民事陳述狀附件5，再度附於證據D）所述，事實勝於雄辯
      。被告迴避證明「相關人等慘遭處分」一事。
  ７、參照最高法院94年度台上字第5247號判決即謂若行為人就
      其發表之言論所憑之證據資料原非真正，而其提出過程有
      惡意或重大輕率情形，且查與事實不符，只憑主觀判斷而
      杜撰或誇大事實，公然以貶抑言詞散布謠言、傳播虛構具
      體事實為不實陳述，而達於誹謗他人名譽之程度，即得予
      以誹謗罪責相繩。綜上所述，承審法院審理認原告依民法
      第18條人格權之保護、及第195條第1項非財產上的損害賠
      償請求，要求被告於本社區○○○道歉聲明一週，並賠償
      原告名譽及精神損失100萬元為有理由，應予准許。不然
      任何人執其一端即可懷疑、抹黑他人，社會豈不大亂。
（六）告訴人的鄰居勸說告訴人要保持教授的高度，不要與被告
      一般見識，故告訴人未對高等法院檢查署不合理的審查理
      由繼續上訴。但上星期本社區前監委告訴告訴人，被告仍
      於社區傳播不實且不利於告訴人的消息，這讓告訴人非常
      生氣。參照最高法院90年台上字第646號裁判要旨：民法
      上名譽權之侵害非即與刑法之誹謗罪相同，名譽有無受損
      害，應以社會上對個人評價是否貶損作為判斷之依據，苟
      其行為足以使他人在社會上之評價受到貶損，不論其為故
      意或過失，均可構成侵權行為，其行為不以廣佈於社會為
      必要，僅使第三人知悉其事，亦足當之。告訴人已於100
      年3月1日、100年4月19日、及100年6月14日開庭呈閱的三
      次民事陳述狀中舉證被告其動機係報復告訴人未讓被告當
      上臨時鄰長，而提議改選主委，使告訴人下台不能續任主
      委一職。主委身分代表社區，若以「主委身份價購此車位
      」，則車位產權屬於社區，此為一般人所知曉之事理，被
      告於當時仍擔任管理委員，依其社會經歷，尤無不知之理
      。明知此為不可能的事但被告主觀上故意以誇大不實之內
      容惡意誹謗告訴人，並指控告訴人夫婦利用主委員身分使
      用特權當上臨時鄰長（徇私）。監視器一事，是告訴人親
      自並委託本社區傅素慎小姐去爭取，被告根本無盡力過。
      如證據一，傅小姐以聲明書證實被告所述不實。證明被告
      就其發表之言論所憑之證據資料原非真正，而其提出過程
      有惡意或重大輕率情形，並與事實不符。為何出力做事的
      有事，而出一張嘴的無直接證據者可抹黑他人「相關人等
      慘遭處分」，如此劣幣驅除良幣，社會有何公理？其實真
      正讓社區利益受損的是被告，被告污衊告訴人致告訴人主
      委身分被解任，所以無法以主委身分繼續爭取監視器。當
      然亦不會有委員（包含被告）繼續為此事努力。告訴人是
      國立交通大學博士畢業，也是一位助理教授。告訴人主動
      為社區服務而被推舉為主委，並未支薪，為社區勞心勞力
      又出錢出力，卻被指控徇私、利益輸送。經告訴人解釋說
      明，其他委員也幫忙說明，卻依然被被告污衊。告訴人不
      甘權益及名譽受損，寄望法官幫忙澄清遭指控的事實真相
      ，還我清白。建議庭上，請諸證人到法庭說明事實原委，
      ，釐清事實。否則他人還是會指指點點說告訴人利用主委
      之益，買賣車位、利益輸送。像買賣車位可否請環泥建設
      代表人來說明事實經過，臨時鄰長一事請現今里長林富子
      小姐（原臨時里長）當庭說明。另外被告答辯狀（100/04
      /19）第六點所述不實。電子郵件白紙黑字，被告竟竄改
      原意。真實內容已如電子郵件（告訴人民事陳述狀附件5
      ）所述，事實勝於雄辯。所謂「適當之評論」，即其評論
      不偏激而中肯，未逾越必要範圍之程度者而言。但被告就
      其發表之言論所憑之證據資料原非真正，而其提出過程有
      惡意或重大輕率情形，並與事實不符，並非適當之評斷。
      參照最高法院94年度台上字第5247號判決即謂若行為人就
      其發表之言論所憑之證據資料原非真正，而其提出過程有
      惡意或重大輕率情形，且查與事實不符，只憑主觀判斷而
      杜撰訊誇大事實，公然以貶抑言詞散布謠言、傳播虛構具
      體爭頁為不實陳述，而達於誹謗他人名譽之程度，即得予
      以誹謗罪責相繩。綜上所述，承審法院審理認告訴人依民
      法第18條人格權之保護、及第195條第1項非財產上的損害
      賠償請求，要求被告於本社區○○○道歉聲明一週，並賠
      償告訴人名譽及精神損失100萬元為有理由，應予准許以
      收定亂止紛之效。不然任何人執其一端即可懷疑、抹黑他
      人，社會豈不大亂。
（七）證據：提出電子郵件、三峽郵局99年9月29日第733號存證
      信函、三峽中山郵局99年10月5日第224號存證信函、李義
      溪主委聲明書、台北縣政府消費者保護官受理消費者申訴
      案協調紀錄書（95年消保申字第10292號95年5月4日）、
      環泥建設開發股份有限公司客戶工程交屋驗收單（A5-14F
      ）、北大MBA社區公佈欄使用管理辦法、廣告、會議紀錄
      、汽車停車證簽收表、公關委員聲明書、99年7月12日管
      委會公告、北大MBA社區第4屆管理委員會第8次臨時會議
      紀錄（99年7月13日）、第4屆管理委員會第14次會議紀錄
      （99年7月18日）、本社區地下停車場使用管理辦法啟用
      時間、地下停車場使用管理辦法、北大MBA管理委員會通
      知、刑事聲請再議狀收狀收據、傅素慎100年1月8日聲明
      書等影本為證據。
二、被告方面：
    聲明：請求駁回原告之訴及假執行之聲請；並陳明如受不利
    之判決，願供擔保請求免為假執行。
    其陳述及所提出之證據如下：
（一）本人徐蕙蘭（被告）係北大MBA社區管委會的公關委員，
      依李前主委（原告）之訴狀提出答辯：本社區管委會及管
      理中心每日以電子郵件互通訊息早已形成慣例，且此電子
      郵件溝通平台是原告擔任主委時要求被告加入的，如今卻
      落為原告的呈堂證供，原告惡意羅織罪名、引人入罪，令
      委員們心灰意冷，委員們無法獲得合法的保障，需顧及涉
      及官司的風險，實不符合社會正義。
（二）被告99年5月20日所發出的電子郵件乃是召開管委會定期
      會議前的提案議題討論，這是身為委員的權利與義務且依
      社區組織章程第三章第五條第九款所提。此提案於第十三
      次管委會會議議案二表決通過（附件一）。
  １、無法舉證其所陳述之事實為真實者，被告提出答辯事實及
      理由如下：98年12月2日被告即得知原告於主委任內價購
      第二個停車位是因為當日原告及被告同時在管理中心繳交
      管理費用，原告當日是繳交98年11月份之管理費，被告是
      繳交98年12月之管理費。當時，被告還說原告身為主委不
      該遲交管理費…。（管理中心總幹事仍對當天事件記憶猶
      新，因為被告當日還嚴厲譴責他們不可因為主委身分的不
      同而不公布延繳名單）。照理，原告和被告的坪數相同管
      理費亦同，但原告當天卻多繳被告300元，經原告告知是
      幾個月前，多買了一個停車位，所以才會多出一個停車位
      的管理費300元（附件二）。被告在管委會會議中已有舉
      證（附件三）也有在回覆原告的存證信函中舉出此事件有
      停車證換發簽收、管委會調查紀錄、土地建物買賣登記…
      證物可查。因此被告主張舉證內容與所陳述均具有相當理
      由可確信其為事實。
  ２、98年李義溪主委利用社區主委之益，佔用地下一樓環泥公
      司所有之六十七號車位，後因環泥公司欲收回便以主委身
      分價購此車位，被告提出答辯事實及理由如下：原告於93
      年預定購屋時附購編號24號第一個停車位。98年社區辦理
      停車證換發作業時，原告以編號24號停車位領取兩張停車
      證卻將其一台自用車停放於當時環泥建設公司所有之編號
      67號停車位上。依社區管理中心的做法，如有車位所有人
      將車位出租借會在簽收表上加註以利管理，經查編號67號
      停車位簽收表上無任何承租借人的註記（附件四）。原告
      確於98.7.24主委身分任內向環泥建設公司價購編號67號
      第二個停車位（附件五）。按原告於98.1.1至99.7.4擔任
      本社區主委一職。67號停車位原是環泥公司配售於房屋F2
      -15，因環泥公司已先將此停車位售給原告，所以F2-15房
      屋即無附車位，而F2-15屋主也需求車位，便留意到當時
      地下一樓35號停車位上有立一出售廣告，售價為120萬元
      。巡邏管理員亦可證明當年確有此出售立牌。
  ３、以主委身分價購此車位，被告提出答辯事實及理由如下：
      本社區共有住戶332戶、汽車車位299個，汽車停車位供不
      應求。環泥建設公司房子附車位同時銷售（附件六）。而
      原告在98年並沒有向環泥建設公司購買房子，如何能單獨
      價購停車位？有社區住戶在向環泥建設公司購買房屋時沒
      有買停車位，事後想要補買，卻被環泥公司以車位需與房
      屋同時購買而拒絕。原告當年是主委身分才可在交屋數年
      後還能向環泥公司單獨價購停車位。本社區並無任何住戶
      可以在購屋過後還可再向環泥公司補買停車位的例子。
  ４、車位買賣係私人契約關係買賣益事項無關，被告提出答辯
      事實、理由如下：98年當時社區交屋已3年多，公設卻遲
      遲無法移交，和環泥建設公司陷入緊張膠著關係，當年還
      請吳琪銘議員於台北縣政府為雙方召開協調會。原告98年
      擔任主委，是社區公設移交代表人，其與建商的任何行為
      均與社區公益事項有關（附件七）（附件八）。
  ５、99年7月10日以後社區不利於原告的耳語到處流傳，被告
      提出答辯事實及理由如下：此案經管委會三次以上的會議
      討論，會議紀錄於會後公告。主任委員解任依組織章程第
      三章第五條第五款之規定應予公告。被告也曾數次向原告
      建議以工作忙碌為由自請辭去主委一職，委員們也基於會
      議議題、紀錄及主委解任都需公告給社區所有住戶週知而
      數次與原告溝通希望能接受被告的建議以工作忙碌自請辭
      去主委一職，然均不獲原告所接受。社區住戶在管委會開
      會議題公告、會議紀錄公告、主委解任公告後，自然對此
      事件有所公評。
  ６、原告要求被告於本社區○○○道歉聲明一週，被告提出答
      辯事實及理由如下：委員們難以接受原告在主委任內向建
      商佔用及價購停車位的行為。對原告私下與建商交易停車
      位沒有事先報備委員會利益迴避參與公設點交的做法也不
      諒解（附件九）。原告限被告以公告方式道歉，被告僅僅
      是公關委員是沒有公告權得以公告的。
（三）被告僅是一個平凡的中年家庭主婦，無工作收入且兩個孩
      子仍在就學中，只因個性熱心服務所以平日便將心力奉獻
      於社區無給職的委員上。又本身長年罹患甲狀腺機能亢進
      ，易心悸、焦慮、遇事也比常人更易恐慌緊張……，如今
      遭原告誤解提告更因精神壓力到無法入眠，造成身體極度
      之不適。被告所發出的電子郵件是委員及管理中心人員每
      日互通訊息管理溝通的專屬平台；並非不特定任何人均得
      閱覽得知之公開場合且所述係基於為社區公眾利益著想，
      就可受公評之事，以善意發表言論，且為適當評論者，應
      判不予處罰。又依據釋字第五○九號解釋，即使在舉證之
      證據無法證明言論內容為真實的情況之下，但依被告所提
      證據資料，已經足以認為有相當理由確信其為真實者，應
      無須負擔侵權損害賠償責任。綜上所述，望承審法院審理
      認被告並無不法侵害他人名譽之行為發生。駁回原告之主
      張為無理由，請判決如被告之聲明無罪及免罰。
（四）被告本於「委員」職責，對可受公評的「主委」任內行為
      ，違反社區組織章程第三章第五條第九項之規定，依管委
      會開會議題程序，於99年5月20日在管委會個人專屬的電
      子郵件上提案改選主委。99年7月4日第十三次管委會會議
      ，原告在會議中提議其主委期購買車位，是否已構成不適
      任乙節，應採多數決。故在尊重原告之意見下，委員們投
      票表決通過原告就擔任主委之職位有不適任之疑慮，決議
      解任主委。一切遵循管委會之會議進行及決議程序，是合
      法、正當且符合社區公益的。因此被告主張原告所訴民法
      第18條及195條不成立。狀請鈞長駁回原告之訴為無理由
      ，至感！
  １、被告所述，均有被證明是事實，絕非捕風追影、隨便放話
      ，既是事實，就非誣衊。本案時事先序明如下：99年5月2
      0日被告於電子郵件中提案改選主委。99年6月20日第12次
      管委會議，會議中巫東貴委員發表聲明：李主委於任內以
      相當優惠的價錢向環泥公司購買停車位，已涉及利益輸送
      之情形，據此，李主委已不適任主委一職，在此呼籲主委
      應主動辭職，以維管理委員會會議之正當性及公平性。99
      年7月4日第13次管委會議，原告在會議中提議其主委期購
      買車位，是否已構成不適任乙節，應採多數決。故在尊重
      原告之意見下，委員們投票表決通過原告就擔任主委之職
      位有不適任之疑慮，決議解任主委。99年7月6日監委按第
      13次管委會會議表決通過改選主委，交辦秘書草擬主委改
      選公告。公告內文略以：主委告知因工作繁忙不便擔任重
      要職位…。99年7月6日被告立即全部回覆電子郵件：「大
      家好：建請對外口徑一律以主委工作忙碌自動請辭為由。
      並將第十二次及第十三次會議有關此項紀錄先予以刪除後
      再行公告。在此也感謝李義溪主委一年多來的辛勞，並祝
      旅途愉快！」。99年7月7日原告電子郵件：「秘書好：為
      何我的辭職公告，我自己都不知道內容，我有授權傳給各
      委員嗎？請管理中心幫忙一下，未經我的同意不准公告」
      。99年7月10日原告赴美渡假。99年7月13日第8次臨時會
      ，除魏振財委員異議，投票結果8位委員認為第13次管委
      會議程序應屬合法有效。99年7月16日管委會依99年7月4
      日第13次管委會會議表決通過改選主委，公告解任主委。
      99年7月18日第14次管委會會議，原告委託魏振財委員以
      聲明書、消費糾紛協調紀錄書及交屋驗收單說明低價購買
      停車位事宜。經委員們審視原告所提之新事證內容認為無
      法與不適宜交易時間點折價購車位原因相連結後改選主委
      。
  ２、被告係第四屆暨第五屆公關委員，任期自99年1月1日至今
      。原告係第三屆暨第四屆主任委員，主任委員任期自98年
      1月1日至99年7月4日、委員任期自98年1月1日至99年8月1
      6日。99年7月4日第13次管委會議，當日會議主席是主委
      即原告，當時尚未赴美，是原告在會議中提議其主委期購
      買車位，是否已構成不適任乙節，應採多數決。故在尊重
      原告之意見下，委員們投票表決通過原告就擔任主委之職
      位有不適任之疑慮，決議解任主委。被告為社區全職公關
      委員，處理社區事務是一無給職義工工作，付出心力卻遭
      原告無理訴訟，實不符合社會正義。
  ３、原告在98年7月24日不適當之時間（主委任內、社區公設
      尚未移交），私下與社區利益關係人環泥建設公司，以低
      於98年市價（100萬以上）及93年預購價（約80萬元），
      購得67號車位。違反社區組織章程第三章第五條第九項「
      管理委員應秉公處理各項事務，不得利用職權圖利、徇私
      或怠忽職責，如經發現並查證屬實者，應立即除去其管理
      委員職位，並追償其因此而造成本大廈所遭受之一切損失
      。」之規定。被告所述亦經管委會多數委員查證認戶員查
      證認同屬實。
  ４、98年李義溪主委利用社區主委之益，佔用地下一樓環泥公
      司所有之67號車位：原告在96年及97年未擔任主委一職，
      僅領取一張停車證（被證一、被證二）。於98年上任主委
      後，以其自家24號一個停車位領取兩張停車證（被證三）
      ，停放於24號及67號停車位上。99年6月20日第12次管委
      會議中，原告供稱67號車位是環泥公司同意其使用。然查
      證管理中心96年、97年、98年停車證簽收表，並未發現有
      原告所稱同意書或環泥公司口頭交代同意給原告使用67號
      停車位之紀錄。「不告而取謂之盜，無租無借謂之佔」此
      乃社會一般人的認知。原告身任主委，未按社區地下停車
      場使用管理辦法略以第六條規定：按自己車位停放、第十
      九條規定：按其所有權車位停放，一車位領取兩張停車證
      ，還在99年6月20日第12次管委會會議中大聲怒斥被告無
      權干涉，其聲形之狀，至今仍令被告心生恐懼啊！
  ５、99年4月19日起，有委員建請原告，社區鄰長們人選推舉
      還是以公告方式，讓社區有設籍的住戶也有參與公共事務
      的機會，並建請原告能以多時間投入者為優先考量，俾照
      顧本社區權益。99年4月21日下午，被告自行繕打了1張鄰
      長遴選公告，電郵給委員們審視，並無傳給管理中心。但
      於當晚，發現秘書99年4月21日的工作日誌中記載：主委
      交待不要公告目前待公告之公告。99年4月22日早上和環
      保委員陳淑珠一同去管理中心問秘書，手上到底有什麼待
      公告之公告？秘書一臉不解的回答就只有4月25日（星期
      日）第10次管委會開會公告及領申報所得稅單兩張公告而
      已，並一臉疑惑的問：「為什麼主委要交辦不要公告目前
      待公告之公告」。被告和環保委員立即（99年4月22日早
      上）打電話問原告：「為何還不公告4月25日的管委會開
      會公告？」。原告在4月23日中的電子郵件土辯稱：「上
      公告之事，是交待總幹事，公告鄰長一事太過急迫，未得
      共識之前不要上。可能總幹事交代秘書時有誤，所以變成
      全部公告都不要上」。足證原告所述均不真實。因為那張
      鄰長遴選公告是被告自行繕打的，並無傳給管理中心，所
      以總幹事和秘書又不知情有這張公告。原告先是阻攔被告
      上鄰長遴選公告，又趕在4月23日前就交出社區鄰長們名
      單，代理里長說4月26日交出3位鄰長名單即可，但原告趕
      在4月25日第10次管委會議前就送出。99年5月1日原告發
      出一張不實不當之鄰長公告。不實是因為社區鄰長們人選
      是依主委並非是依代理里長所提條件選出的。不當是因為
      欲以此公告取代鄰長們贈報社區閱覽室同意書。委員們認
      為以公告來取代同意書是不對的做法，原因是鄰長們贈報
      給社區，必須出於自願，不可由主委代捐。因此希望若鄰
      長們同意捐贈報紙給社區，必需簽立自願贈報同意書。被
      告強烈反對原告上此不實及不當之公告。然原告自99年5
      月1日至99年5月即日仍執意交辦秘書：以此公告來取代鄰
      長們贈報同意書。99年5月即日被告已無力無權再阻擋了
      ，只好提案改選主委。99年5月22日被告發出電子郵件向
      原告致歉（原證6），但99年5月24日原告回覆（原證7）
      問被告道歉是指提案改選主委說明的三個事件均非事實嗎
      ？被告為恐事實難以還原，因此再也不敢道歉了。
  ６、（原證5）魏委員99年5月24日電子郵件：(一)間接證明了原
      告98年7月24日向環泥公司價購67號車位之價金65萬元，
      低於93年地下一樓車位預購價約80萬元。(二)說明了代理里
      長期望是由管理委員優先出任鄰長人選。原告非設籍於本
      社區不符合條件。原告的配偶非委員、有工作、無時間不
      符合條件。原告及其配偶均不符合代理里長所提鄰長人選
      條件。被告卻完全符合代理里長所提鄰長人選條件。(三)說
      明吳琪銘議員補助社區週邊安裝10萬元監視器系統乙案，
      經原告向且縣長陳情後已無法實現，社區安全因此減少保
      障。被告論述均對事不對人，絕無惡意毀損之意。
  ７、北大MBA社區係環泥建設公司所建，社區住戶自95年起陸
      續和環泥建設公司辦理交屋手續。96年1月1日成立第一屆
      管委會開始管理社區。惟交屋3年來，公設遲遲無法移交
      ，與建商頻繁爭議，雙方關係陷入緊張膠著。原告98年1
      月1日起擔任第3屆主委，是社區公設移交代表人，值此時
      期，相對於公設點交，確實有說「不」的權利。由被告99
      年12月8日答辯狀中所附證物附件八、公寓大廈共用部分
      及附屬設施設備移交記錄，可證明既使社區多數委員決議
      公設移交，缺少了社區移交代表人「主委」的大小章及簽
      名，依然無法完成公設移交的。因此「主委」相對於社區
      公設點交，確實有說「不」的權利。
  ８、原告在99年7月4日第13次管委會會議中已被解任主委。99
      年7月10日赴美。99年7月18日第14次管委會會議，委託魏
      委員發表的李義溪「主委」聲明書，有關抵價部份，經委
      員們審視所提新事證內容認為無法與不適宜交易時間點折
      價購車位原因相連結後改選主委。略述如下：a.向消保官
      申訴時答應之補償約10萬元。原告口說無憑，消保宮申訴
      紀錄書中並無紀錄。b.因施工延誤導致另行租屋3個月及
      搬家所需之金額約7萬2千元。施工延誤金環泥公司已在交
      屋結算時退回，請法官命原告提出交屋結算明細表舉證。
      c.合約中不符之項目如主浴室洗臉平台、門口對講機、玻
      璃窗玻璃顏色不符等等。社區住戶與原告均有相同不符項
      目且在原證10消費糾協協調紀錄書中第六點第1項記載：
      關於本案衛浴設備，經雙方當事人協議已無爭議。d.主臥
      室八角窗漏水造成裝潢損害的損失。社區住戶端均有各項
      不同缺失，如：磁磚爆裂、漏水、牆壁龜裂等問題，環泥
      公司會以保固修繕方式處理。社區共332戶，各戶均有不
      同之瑕疵，未曾聽聞環泥公司以折售車位方式補償。
  ９、98年原告以主委身份價購地下一樓環泥公司所有之67號車
      位：既然原告供稱96年始就已停放在67號車位了，何不於
      96年、97年未擔任主委時購買？98年當選主委後需購買，
      亦可公開報備迴避參與公設點交。原告98年身任主委，在
      社區公設尚未移交之際，私下和社區利益關係人環泥建設
      公司低價購得停車位，其為除已違反社區組織章程之規定
      ，更失公平、公開、公正性。96年1月1日第一屆管委會接
      管社區後，環泥建設公司於本社區名下僅餘3房屋3車位未
      售出。（被證四）3房屋為A5-3樓、F1-15樓、F2-15樓。3
      車位編號為54、56、67號。原本F1-15及F2-15兩屋應有2
      車位，但98年7月24日環泥公司售67號車位給原告後，造
      成F1-15、F2-15兩屋僅有1車位。補充說明：Fl-15及F2-1
      5為併屋。查證下社區住戶確有一屋兩車位的情況，但2車
      位均於96年前與屋同時向環泥公司辦理過戶。因此社區並
      無任何住戶，能像原告「主委」一樣，在交屋數年後，無
      購屋，還可再向環泥公司單獨價購停車位的例子。
  10、九已證明本案非一般住戶之交易。原告在不適當的時間、
      不適當的交易雙方人、不適當的價格，若非時任公設點交
      之際之主委，豈能購得？
  11、被告96年3月即於現址租屋居住，98年9月前亦曾向環泥建
      設公司詢問過房子及車位，環泥公司坦誠告知未售出的3
      間房屋尚有漏水等問題尚待修繕，車位必須與房子同時銷
      售，無法單獨銷售。被告就在98年9月與房東辦理過戶，
      因此深知98年行情。且當時地下一樓35號停車位上有一出
      售立牌，售價120萬元，這些都是公開的事實，資深管理
      員（蔡樞銘、許朝程、許家榮、張昭煃，住：新北市三峽
      區○○○街92號）都可證明。被告絕不會也不需要，因為
      自己買不到第二個停車位，惡意去毀損原告名譽吧。
  12、原告在陳述狀及庭訊中一直誣告被告的兒子每月可領取鄰
      長補助費2,000元，請原告舉證其所述為事實。99年4月林
      富子小姐臨時授命代理里長，當時她不認識社區居民，故
      透過社區「主委」來推薦社區鄰長們人選。99年12月林富
      子小姐歷經8個月與里民互動，當選里長後，薦聘打道熱
      腸並具資訊專才新世代的年輕人朱泰銓（被證六）出任鄰
      長，實踐其參選理念「新移民、新思維、新視野」。這是
      昨今不同、公私不同所在。
  13、被告是住戶不是廠商，且道歉內文並不符合社區規約中公
      布欄管理辦法。被告所述均是事實，不知為何需要道歉？
      道歉原告又說被告所述的均不是事實（原證7），所以請
      諒解被告是無法道歉的。
  14、巫東貴委員自然是有經過查證：原告於98年主委任內價購
      環泥公司67號車位的價格，比環泥建設公司員工價還低，
      才會於99年6月20日第12次管委會會議中發表聲明。
  15、被告99年12月8日答辯狀所附證物附件二之2，原告98年管
      理費繳交明細表備註欄中記載：98年8月12日購67號車位
      。被告在98年12月2日確認原告於98年主委期購67號車位
      。
  16、99年5月20日前，被告發現原告許多作為不適任主委，曾
      私下規勸原告以工作忙碌為由自請辭職。99年7月4日第13
      次管委會議表決通過改選主委後，被告仍建請原告以工作
      忙碌為由自請辭職，均不獲得原告所同意。99年7月10日
      原告赴美，仍不斷要求管委會追查真相勿遲疑，被告懇請
      原告三思，因為證據將隨會議紀錄公布給全體住戶週知。
      但迫於原告要求，只得於第14次管委會會議中公開證據。
  17、原告拿衣服和車位不動產當作價格比喻並不恰當。
  18、上述九已證明。
  19、上述七、九已證明。
  20、與案無關。
  21、工商社會，委員們終日忙於生計，為縮短會議時間，儘速
      達成共識，因此提供個人電子信箱聯繫有關社區公共議題
      ，不定期的在電子郵件上交換信息，以便會議儘速完成。
      本案僅就原告「主委」任內失當行為討論，沒有委員以此
      電子郵件系統做為私人惡意攻擊與誹謗。
  22、被告是熱心公益、心無惡意之人。被告是社區管委會13位
      委員之一員，個人如何能行侵權之實。
  23、四已詳述。
  24、被告的兒子朱泰銓現為國立台灣科技大學資管研究生。94
      年10月21日就曾獲經濟日報登載：「微軟MVP全球高峰會
      」今年在西雅圖表揚全球1500位樂於分享技術的熱忱科技
      人，其中年僅17歲來自台灣的朱泰銓獲得表揚。朱泰銓古
      道熱腸，樂於分享科技交流的熱誠，不但是社會進步的原
      動力、企業組織成長的火車頭，對他本身則擴大視野，創
      造更高的生命價值。朱泰銓連獲西元2005年至2010年微軟
      MVP獎，獲獎甚多，不及備載。被告係北大MBA社區至今任
      職最久的公關委員，在社區及社會上有一定的聲望。被告
      及家人不甘如此遭原告誣告，貶損名譽。原告於庭訊時，
      賴其失眠為被告所造成，然查證97年及98年住戶意見記錄
      表，即證明原告無法睡覺是久聞舊症（被證七）。被告受
      誣告訴訟賠上了身心健康，家人也無端捲入，一切倫理道
      德又豈在其心念之中？
  25、綜上所述，被告本於「委員」職責，對可受公評的「主委
      」任內行為，違反社區組織章程第三章第五條第九項之規
      定，依管委會開會議題程序，於99年5月20日在管委會個
      人專屬的電子郵件上提案改選主委。99年7月4日第13次管
      委會會議，原告在會議中提議其主委期購買車位，是否已
      構成不適任乙節，應採多數決。故在尊重原告之意見下，
      委員們投票表決通過原告就擔任主委之職位有不適任之疑
      慮，決議解任主委。一切遵循管委會之會議進行及決議程
      序，是合法、正當且符合社區公益的。因此被告主張原告
      所訴民法第18條及195條不成立。狀請鈞長駁回原告之訴
      為無理由，至感！
（五）證據：提出勞工保險局國民年金保險費繳款單、國立臺灣
      科技大學學雜費繳費單及學生證、99年7月16日管委會公
      告、99年8月18日管委會公告、管理費繳交明細表、會議
      紀錄、停車證簽收表、土地建物異動清冊、廣告、估價單
      、99年10月7日公寓大廈共用部分及附屬設施設備移交紀
      錄、剪報、東京都公司社區（大樓）住戶反映意見記錄表
      、社區住戶反映意見表、公設缺失、臺灣板橋地方法院檢
      察署100年度偵字第10479號檢察官不起訴處分書、臺灣高
      等法院檢察署100年度上聲議字第4114號處分書等影本為
      證據。
參、本院依職權向臺灣板橋地方法院檢察署查詢刑事偵查結果，
    並調取臺灣板橋地方法院檢察署100年5月12日100年度偵字
    第10479號檢察官不起訴處分書、臺灣高等法院檢察署100年
    6月30日100年度上聲議字第4114號處分書。
肆、得心證之理由：
一、本件原告主張被告於99年5月20日13時21分發送電子郵件給
    兩造所居住之「北大MBA社區」管理委員會13位管理委員及
    社區管理單位歐艾斯公司之管理人員一節，為被告所不爭執
    ，並有原告提出之該寄發與「Lillian、北大MBAsecretary
    、北大MBA管理中心、吳元培行政委員、巫東貴安全委員、
    李琳琳文康委員、李義溪主任委員、我、林嘉德、徐聯慶、
    涂菀芸財務委員、陳秀?副主任委員、陳治耀監察委員、陳
    金池安全委員、陳緯辰、魏振財事務委員、羅崇功」等人之
    電子郵件影本在卷可參，其內容為：「提案議題：改選主委
    。說明：根據住戶規約第卅五頁九、管理委員應秉公處理各
    項事務，不得利用職權圖利、徇私或怠忽職責，如經發現並
    查證屬實者，應立即除去其管理委員職位，並追償其因此而
    造成本大廈所遭受之一切損失。一、九十八年李義溪主委利
    用社區主委之益，佔用地下一樓環泥公司所有之六十七號車
    位，後因環泥公司欲收回便以主委身份價購此車位。二、九
    十九四月李義溪主委利用主委身份指定龍恩里廿八鄰代理鄰
    長由其配偶陳玉孃小姐擔任。三、吳琪明議員補助本社區外
    圍安裝監視設備，經由李義溪主委向縣長陳情後相關人等慘
    遭處分，社區利益亦已受損。」等語（見本院卷第6至7頁）
    ，則原告上開主張自堪信為真實。原告並因此於同日18時05
    分以電子郵件回復，及於99年9月29日以存證信函要求被告
    道歉，被告則於99年10月5日以存證信函回復原告，此亦有
    兩造不爭執其真正之電子郵件、三峽郵局99年9月29日第000
    733號存證信函、三峽中山郵局99年10月5日第000224號存證
    信函影本各1件在卷可參（見本院卷第7至14頁）；原告且因
    此向檢察官提出刑事告訴，業經檢察官偵查終結，而為不起
    訴處分，亦有臺灣板橋地方法院檢察署100年5月12日100年
    度偵字第10479號檢察官不起訴處分書、臺灣高等法院檢察
    署100年6月30日100年度上聲議字第4114號處分書各1件在卷
    可參（見本院卷第219至223頁），則上開事實亦堪予認定。
二、按「不法侵害他人之身體、健康、名譽、自由、信用、隱私
    、貞操，或不法侵害其他人格法益而情節重大者，被害人雖
    非財產上之損害，亦得請求賠償相當之金額。其名譽被侵害
    者，並得請求回復名譽之適當處分。」，民法第195條第1項
    定有明文；又按「言論自由為人民之基本權利，憲法第十一
    條有明文保障，國家應給予最大限度之維護，俾其實現自我
    、溝通意見、追求真理及監督各種政治或社會活動之功能得
    以發揮。惟為兼顧對個人名譽、隱私及公共利益之保護，法
    律尚非不得對言論自由依其傳播方式為合理之限制。刑法第
    三百十條第一項及第二項誹謗罪即係保護個人法益而設，為
    防止妨礙他人之自由權利所必要，符合憲法第二十三條規定
    之意旨。至刑法同條第三項前段以對誹謗之事，能證明其為
    真實者不罰，係針對言論內容與事實相符者之保障，並藉以
    限定刑罰權之範圍，非謂指摘或傳述誹謗事項之行為人，必
    須自行證明其言論內容確屬真實，始能免於刑責。惟行為人
    雖不能證明言論內容為真實，但依其所提證據資料，認為行
    為人有相當理由確信其為真實者，即不能以誹謗罪之刑責相
    繩，亦不得以此項規定而免除檢察官或自訴人於訴訟程序中
    ，依法應負行為人故意毀損他人名譽之舉證責任，或法院發
    現其為真實之義務。就此而言，刑法第三百十條第三項與憲
    法保障言論自由之旨趣並無牴觸。」，此有司法院大法官會
    議89年7月7日釋字第509號解釋可參；再按「按發表言論與
    陳述事實不同，意見為主觀之價值判斷，無所謂真實與否，
    在民主多元社會，各種價值判斷均應容許，而受言論自由之
    保障，僅能藉由言論之自由市場機制，使真理愈辯愈明而達
    到去蕪存菁之效果。因此，對於可受公評之事，縱加以不留
    餘地或尖酸刻薄之評論，亦受憲法之保障，蓋維護言論自由
    即所以促進政治民主與社會之健全發展，與個人名譽可能遭
    受之損失兩相權衡，顯有較高之價值。惟事實陳述本身涉及
    真實與否，雖其與言論表達在概念上偶有流動，有時難期涇
    渭分明，若言論係以某項事實為基礎，或發言過程中夾論夾
    敘，將事實敘述與評論混為一談，在評價言論自由與保障個
    人名譽權之考量上，仍應考慮事實之真偽。倘行為人所述事
    實足以貶損他人之社會評價而侵害他人名譽，而行為人未能
    證明所陳述事實為真，構成故意或過失侵害他人之名譽，仍
    應負侵權行為損害賠償責任。」，亦有最高法院96年度台上
    字第855號判決要旨可資參照。是以，關於刑事責任部分，
    行為人雖不能證明言論內容為真實，但依其所提證據資料，
    認為行為人有相當理由確信其為真實者，即不能以誹謗罪之
    刑責相繩；但關於民事責任部分，在評價言論自由與保障個
    人名譽權之考量上，仍應考慮事實之真偽，倘行為人所述事
    實足以貶損他人之社會評價而侵害他人名譽，而行為人未能
    證明所陳述事實為真，構成故意或過失侵害他人之名譽，仍
    應負侵權行為損害賠償責任。再者，「按名譽權之侵害非即
    與刑法之誹謗罪相同，名譽有無受損害，應以社會上對個人
    之評價是否有所貶損為判斷之依據，苟其行為足以使他人在
    社會上之評價受到貶損，不論其為故意或過失，均可構成侵
    權行為，其行為亦不以廣布於社會為必要，僅使第三人知悉
    其事，即足當之。」（最高法院96年台上字第2170號判決要
    旨參照）、「不法侵害他人之身體、健康、名譽或自由者，
    被害人雖非財產上之損害，亦得請求賠償相當之金額，民法
    第一百九十五條第一項前段規定甚明。而名譽為人格之社會
    評價，名譽有無受侵害，應以社會上對其評價是否貶損以為
    斷。刑法上妨害名譽罪之成立，固以公然侮辱或意圖散布於
    眾而指摘或傳述足以毀損他人名譽之事為要件。惟在民法上
    ，若已將足以毀損他人名譽之事表白於特定第三人，縱未至
    公然侮辱之程度，且無散布於眾之意圖，亦應認係名譽之侵
    害，蓋既對於第三人表白足以毀損他人名譽之事，則其人之
    社會評價，不免因而受有貶損。」（最高法院86年台上字第
    305號判決要旨參照），是以，關於民事上侵害他人名譽權
    之侵權行為並不以足當刑法上毀謗罪或公然侮辱罪之構成要
    件行為為限，其足以毀損他人名譽權之事傳布與其他第三人
    知悉，即已可構成妨害他人名譽權之侵權行為，並不與刑事
    犯罪作同一標準之判斷。故前述檢察官就原告對被告所提之
    刑事告訴案件中，雖以：「經查：……。(二)……，是被告徐
    蕙蘭上開陳述，其內容顯非憑空虛構、杜撰，而有其依據之
    事實基礎，且被告徐蕙蘭所陳述之內容，涉及告訴人李義溪
    是否適任該社區管委會主委，及其配偶是否適任該鄰鄰長，
    而與公共利益有關，非僅涉及私德，是被告徐蕙蘭對於可受
    公評之事項，而依其個人主觀價值判斷提出主觀評論意見，
    並據以認定告訴人李義溪有前揭行為，已不適認主委，而以
    電子郵件，向管委會各委員聲明提案改選主委，其動機要非
    以毀損告訴人李義溪之名譽為唯一目的，而難認被告徐蕙蘭
    主觀上有何誹謗之犯意，核其所為，亦未逾越言論自由保障
    之範疇，而難遽以誹謗罪責相繩。末又，被告徐蕙蘭發表前
    揭言論，係透過管委會專屬之溝通平台，寄發電子郵件予管
    委會委員及該社區管理中心人員，業如前述，是被告徐蕙蘭
    縱有為上開言論，惟被告徐蕙蘭既僅將上開郵件寄予管委會
    委員及該社區管理中心人員，而未將上開郵件傳播、散布予
    不特定人，亦未使大眾得以知悉上開郵件之內容，核其所為
    ，即與刑法誹謗罪需行為人將事實散布於眾之要件不符，而
    難遽以該罪責相繩。此外，復查無其他積極證據，足認被告
    有何犯行，應認其罪嫌尚屬不足。」等情為由，就本件被告
    為不起訴之處分，有前揭臺灣板橋地方法院檢察署100年度
    偵字第10479號檢察官不起訴處分書1件附卷可稽（見本院卷
    第219至221頁），惟此乃檢察官就本件被告之行為是否應負
    刑事責任所為之處分，但關於被告之上開行為是否應負民事
    責任部分之判斷標準與刑事責任不同，自不能單憑被告之行
    為業經檢察官不起訴處分確定即可認定其亦同無庸負民事上
    之責任，應先予敘明。
三、經查，兩造所居住之「北大MBA社區」集合式住宅之地下1樓
    第67號停車位原屬於訴外人環泥建設開發股份有限公司（以
    下稱環泥建設公司）所有，原告自96年起由開始使用該停車
    位，原告嗣於98年7月24日向訴外人環泥建設公司購入該停
    車位一節，為原告所不爭執；而原告前曾擔任「北大MBA社
    區」管理委員會主任委員一職，期間為98年1月1日至99年7
    月4日，訴外人環泥建設公司則為興建並銷售該集合式住宅
    大樓之人，當時正在進行將該集合式住宅大樓之公共設施點
    交與社區管理委員會之工作等節，亦為兩造所不爭執；則前
    揭「北大MBA社區」集合式住宅之地下1樓第67號停車位係於
    原告擔任社區管理委員會主任委員之期間內，由訴外人環泥
    建設公司出售與原告之事實，即堪予認定。又查，被告於前
    揭電子郵件中，就此部分所寫之內容為：「一、九十八年李
    義溪主委利用社區主委之益，佔用地下一樓環泥公司所有之
    六十七號車位，後因環泥公司欲收回便以主委身份價購此車
    位。」等語，其中關於原告乃於擔任社區管理委員會主任委
    員期間向訴外人環泥建設公司購買前開停車位部分之指摘，
    固與事實相符，且因原告身為社區管理委員會主任委員，當
    時正在進行與興建並銷售該社區大樓之訴外人環泥建設公司
    關於社區大樓公共設施點交程序，原告向與社區管理委員會
    立場相反之訴外人環泥建設公司在原來預售屋期間所購停車
    位之外再增購停車位，其時間固難免招惹他人物議，此部分
    當屬同住於該社區之住戶或該集合式住宅之區分所有權人可
    以公評而質疑其是否有利害衝突之虞，被告對此提出質疑並
    無逾越其評論公共事務之範圍，尚難認為其此部分質疑有妨
    害原告名譽之情形存在。惟原告開始使用前開停車位乃在原
    告擔任社區管理委員會主任委員之前，其使用該停車位之權
    利究竟是借用或租用並不明瞭，被告指摘原告係佔用該停車
    位，難免有使他人認為原告係無正當權利予以占用，而有侵
    害他人即該停車位所有人之權利之行為，被告並未舉證證明
    其此部分指摘屬實，則其所為上開文詞對於原告之名譽難謂
    並無妨害。再者，訴外人環泥建設公司對於前開停車位是否
    有收回之計畫，而原告是否利用其身為社區管理委員會主任
    委員身分之便，促使訴外人環泥建設公司將前開停車位出售
    與原告，以謀求額外之便利等情，被告亦未舉證證明其真實
    ，對於原告之名譽亦非無妨害。且原告以電子郵件將上開內
    容發送與上開「北大MBA社區」管理委員會之其他委員及社
    區管理單位之工作人員，被告已經將其未能證明與事實相符
    而對於原告之名譽有所妨害之指摘散布與第三人知悉，業如
    前述，則原告主張被告上開指摘已經妨害其名譽權一節，就
    此部分而言，應堪予採取。
四、又查，關於被告於前開電子郵件中所指摘之第2項內容稱：
    「二、九十九四月李義溪主委利用主委身份指定龍恩里廿八
    鄰代理鄰長由其配偶陳玉孃小姐擔任。」等語部分，於99年
    4月間，改制前之臺北縣三峽鎮（現已改制為新北市三峽區
    ）龍恩里代理里長指派原告之妻陳玉孃為該里第28鄰代理鄰
    長一節，為兩造所不爭執，然關於鄰長之派任，依「新北市
    里長鄰長服務要點」第3點規定：「鄰長之聘任規定如下：
    （一）里以內之編組為鄰，置鄰長，無給職，由里長就該鄰
    內成年居民遴報區長聘任。（二）新任里長選舉完成就任後
    ，鄰長應全面重新聘任，鄰長任期至當屆里長任滿之日止。
    （三）鄰長應在各該鄰內設有戶籍並經常居住。（四）鄰長
    遴聘後，除有受刑事處分、戶籍遷出或無法配合執行區公所
    及里辦公處交付之為民服務工作等具體事實外，任期未屆滿
    前不得任意改聘。」，可見鄰長或代理鄰長之聘任，乃屬里
    長或代理里長之權限，非屬於社區管理委員會主任委員之權
    限。雖原告自承前龍恩里代理里長原係屬意由原告擔任該里
    第28鄰代理鄰長，但因原告之戶籍並未設於該里，乃推薦其
    妻陳玉孃擔任代理里長，然不論原告之妻陳玉孃係由前龍恩
    里代理里長直接聘為代理鄰長，抑或由原告向前龍恩里代理
    里長推薦而聘任原告之妻陳玉孃為代理鄰長，均屬於該前龍
    恩里代理里長之權限，而非屬於原告所擔任之社區管理委員
    會主任委員之權限。被告於前揭電子郵件中指摘原告於99年
    4月間，利用社區管理委員會主任委員身份指定其妻陳玉孃
    擔任龍恩里第28鄰代理鄰長一節，顯與事實不符，卻有貶損
    原告之名譽之意涵，原告主張被告此部分指摘有侵害其名譽
    權一節，亦屬可採。
五、再查，關於被告於前開電子郵件中所指摘之第3項內容稱：
    「三、吳琪明議員補助本社區外圍安裝監視設備，經由李義
    溪主委向縣長陳情後相關人等慘遭處分，社區利益亦已受損
    。」等語部分，就前臺北縣議員吳琪銘提供補助款10萬元，
    用以補助兩造居住之社區裝設監視器等設備，且改制前臺北
    縣三峽鎮公所要求該社區委員會應於99年1月20日前答復裝
    設監視器與否及安裝之方式，經該社區管理委員會作成決議
    ，願自行支出49,600元費用開挖道路費用，以地下管線埋管
    方式裝設，然原告於99年1月28日向當時之臺北縣縣長陳情
    ，要求由縣政府支出49,600元之道路開挖費用，致該社區未
    能於期限內裝設監視設備等情，為兩造所不爭執，就此部分
    而言，原告在社區管理委員會決議後，仍向臺北縣縣長陳情
    爭取由縣政府負擔道路開挖費用，以減少社區管理委員會之
    支出，固非有益於社區全體住戶，然原告身為社區管理委員
    會主任委員卻不遵照管理委員會決議內容辦理，致原來三峽
    鎮公所得運用之吳琪銘縣議員補助款無法用於裝設社區內監
    視設備，卻有損於社區住戶之權益，被告就此原告所為因小
    失大之行為，並無虛構事實之處，且被告指摘原告上述行為
    有不適於繼續擔任社區管理委員會主任委員之情事，亦屬對
    於可受公評之事發表評論，且其此部分評論尚無有妨害原告
    之名譽權，原告主張被告此部分文字有侵害其名譽權一節，
    尚無可採。
六、按「不法侵害他人之身體、健康、名譽、自由、信用、隱私
    、貞操，或不法侵害其他人格法益而情節重大者，被害人雖
    非財產上之損害，亦得請求賠償相當之金額。其名譽被侵害
    者，並得請求回復名譽之適當處分。」，民法第195條第1項
    定有明文，本件原告主張被告所寄發之前揭電子郵件內容侵
    害其名譽權一節，就其中關於停車位及代理鄰長部分，應屬
    可採，至於其中關於監視設備部分，則無可採。從而，原告
    請求被告應賠償其非財產上之損害，而請求賠償相當之金額
    部分，乃屬可採。本院審酌被告行為之態樣，對於原告之名
    譽所生之損害程度，及雙方之社會、經濟地位等一切情狀，
    認為原告此部分請求於3千元範圍內方屬有理由，應予准許
    ，其超過此數額部分之請求則為無理由，應予駁回。又原告
    所受侵害者為名譽權，其請求以公告道歉聲明方式回復其名
    譽一節，本院審酌被告雖係以電子郵件方式傳送上開內容，
    其電子郵件收受人限於該社區管理委員會之委員及管理單位
    職員，但因管理委員會之委員乃住戶之代表，被告傳送之電
    子郵件內容必然傳布至其他住戶而為其他住戶所悉，故原告
    請求被告以公告方式作為回復其名譽之方法，尚非全無可採
    ，本院審酌被告之行為方式乃以電子郵件傳布，故僅需命被
    告以A4規格之紙張，將如附件所示之內容用不小於14號之電
    腦字體張貼於社區內所設置之公佈欄或廣告欄上1天，即足
    以回復原告之名譽，原告此部分請求於此範圍內方屬有理由
    ，應予准許，其超過此範圍之請求則非有理由，應予駁回；
    然被告抗辯其無法張貼道歉啟事於社區之廣告欄或公佈欄上
    ，因回復名譽之方法乃由法院酌定之，不受當事人主張之拘
    束，為考量被告如無法張貼啟事於社區公佈欄或廣告欄上之
    執行困難，倘被告確無法將如附件之啟事內容張貼於該社區
    之廣告欄或公佈欄時，得以將如附件所示之啟事內容以不小
    於6×2公分之版面大小刊登於報紙上代之，以應實際執行時
    之需求。又按給付無確定期限者，債務人於債權人得請求給
    付時，經其催告而未為給付，自受催告時起，負遲延責任。
    其經債權人起訴而送達訴狀，或依督促程序送達支付命令，
    或為其他相類之行為者，與催告有同一之效力；又按遲延之
    債務，以支付金錢為標的者，債權人得請求依法定利率計算
    之遲延利息。但約定利率較高者，仍從其約定利率；民法第
    229條第2項、第233條第1項分別定有明文。經查，本件原告
    據以請求被告負侵權行為損害賠償責任之原因事實係發生於
    99年5月20日，原告於99年9月29日以郵局存證信函向被告請
    求損害賠償（見本院卷第11至12頁），被告則於99年10月5
    日以郵局存證信函回復原告（見本院卷第13至14頁），可見
    至遲被告於其回函之99年10月5日即已收到原告所為請求賠
    償之意思表示，而原告係於99年11月3日具狀提起本件訴訟
    請求被告賠償，則被告至遲於99年10月5日受侵權行為損害
    賠償之請求一節，即堪予認定，自應自此時開始負遲延責任
    ，然原告請求被告賠償其損害，並請求自99年10月30日起至
    清償日止按年息3%計算之遲延利息，其請求之範圍少於前述
    被告開始負遲延責任之範圍，請求之利率少於法定利率，自
    應於原告上開勝訴之金額範圍內，照原告請求之範圍准許之
    ，至於原告此部分請求於超過此範圍者，乃屬無理由，應予
    駁回。
伍、假執行之宣告：本件原告勝訴關於金錢給付部分，係所命給
    付之金額或價額未逾新臺幣50萬元之判決，該原告勝訴關於
    金錢給付部分應依民事訴訟法第389條第1項第5款規定，依
    職權宣告假執行；被告陳明願預供擔保聲請免為假執行，就
    上開原告勝訴且依職權宣告假執行部分，經核無不合，爰酌
    定相當之擔保金額就此部分准許之。至於原告請求被告應以
    道歉啟事回復原告名譽部分，因屬請求被告為一定之行為，
    其性質上不宜為假執行，其此部分假執行之聲請自不能准許
    ；另原告其餘假執行之聲請，因該部分訴之駁回而失所附麗
    ，均應併予駁回。
陸、本件事證已臻明確，兩造其餘主張及攻擊防禦方法與證據，
    經本院斟酌後，與本件判決結果已不生影響，故不一一論列
    ，附此敘明。
柒、結論：原告之訴為一部有理由，一部無理由，依民事訴訟法
    第78條、第79條、第389條第1項第5款、第392條第2項，判
    決如主文。
中    華    民    國   100    年    10    月    20    日
            民事第一庭  法  官  許瑞東
以上正本證明與原本無異。
如對本判決上訴，須於判決送達後20日內向本院提出上訴狀；如
委任律師提起上訴者，應一併繳納上訴審裁判費。
中    華    民    國   100    年    10    月    20    日
                        書記官  李淑卿
【附件】：
┌───────────────────────────┐
│                     道歉啟事                         │
│本人為社區管理委員，於99年5月20日寄送之主標題為改選主 │
│委之電子郵件上，其中說明事項關於停車位及代理鄰長部分，│
│本人疏未查證是否屬實，致前主委李義溪先生之名譽受到損害│
│，特此向前主委李義溪先生致上歉意。      徐蕙蘭        │
└───────────────────────────┘